【裁判字號】    99,訴,377
【裁判日期】    990624
【裁判案由】    侵權行為損害賠償
【裁判全文】
臺灣板橋地方法院民事判決               99年度訴字第377號
原      告  乙○○
被      告  丁○○
            丙○○
            甲○○
上列當事人間侵權行為損害賠償事件，經本院刑事庭裁定（98年
度附民字第595號）移送前來，本院於民國99年6月10日言詞辯論
終結，判決如下：
    主  文
被告丁○○、丙○○、甲○○應連帶給付原告新臺幣肆拾壹萬
仟柒佰元，及被告丁○○、丙○○自民國九十八年十二月四日起
，被告甲○○自民國九十八年十二月十五日起，均至清償日止，
按年息百分之五計算之利息。
原告其餘之訴駁回。
訴訟費用由被告丁○○、丙○○、甲○○負擔十分之四，餘由原
告負擔。
本判決第一項於原告以新臺幣壹拾肆萬元為被告丁○○、丙○○
、甲○○供擔保後，得為假執行。但被告丁○○、丙○○、甲○○如以新臺幣肆拾壹萬仟柒佰元為原告預供擔保，得免為假執
行。
原告其餘假執行之聲請駁回。
    事實及理由
一、程序方面：原告於訴狀送達後，將訴之聲明由「被告應給付
    原告新臺幣（下同）100 萬元，及自起訴狀繕本送達之翌日
    起至清償日止，按年息百分之五計算之利息。被告於判刑確
    定、入監服刑後，每月強制勞動薪資，扣其1/2，賠償原告
    。第1 項請求原告願供擔保，請准宣告假執行。」變更為「
    被告應連帶給付原告100 萬元，及自起訴狀繕本送達之翌日
    起至清償日止，按年息百分之五計算之利息。原告願供擔保
    ，請准宣告假執行。」，屬減縮應受判決事項之聲明，核其
    請求之基礎事實同一，且不甚礙被告之防禦及訴訟之終結，
    依民事訴訟法第255條第1項第2、3、7款規定，應予准許。
二、原告主張：被告丁○○、丙○○、甲○○共同持槍強盜原告
    財物，共計勞力士手錶1只（價值50萬4千元，凍結於臺北縣
    板橋市景賀當舖，質押18萬元）、手機1支18,700元、BMW-E
    46-M3汽車鑰匙1只29,500元、現金20萬元。其餘有關被告3
    人之侵權行為事實引用鈞院98年度訴字第3611號刑事判決之
    記載。爰依侵權行為之法律關係提起本訴等語。併為聲明：
    (一)被告應連帶給付原告100萬元，及自起訴狀繕本送達之翌
    日起至清償日止，按年息百分之五計算之利息。(二)原告願供
    擔保，請准宣告假執行。
三、被告丁○○則以：原告所述不實，原告的勞力士表是他借我
    的，另外車鑰匙等物品不是向他搶來的。否認有強盜等侵權
    行為的事實。對刑案一審的判決事實均否認。我僅有得手勞
    力士一只。財物賣到當舖。錶是我拿給被告甲○○去當的，
    他不知來源，因為我沒有帶雙證件，所以我請被告洪幫我代
    為典當，我也沒有告訴被告洪來源。我和被告洪事發當天才
    認識。手錶是原告借我的。否認有98訴3611判決的犯罪事實
    。我們認為我們不應該賠償等語；被告甲○○則以：我的刑
    案部分軍事法院尚在審理中。我之前在軍事法院有自白犯罪
    。錶是我拿去當的。我不清楚物主是否同意。否認有98訴36
    11判決的犯罪事實。我們認為我們不應該賠償等語；被告丙○○則以：刑案部分我沒有做。當天被告丁○○找我去是要
    喝酒以及跟原告討債。走時在車上的時候有看到被告丁○○
    手上有勞力士手錶。走的時候有說謝謝象哥。否認有鈞院98
    訴字第3611號判決的犯罪事實。我們認為我們不應該賠償等
    語資為抗辯。併均為答辯聲明：1.原告之訴及假執行之聲請
    均駁回。2.如受不利判決，被告願供擔保，請准宣告免為假
    執行。
四、經查：
  (一)被告丁○○因甫出獄經濟拮据，缺錢花用，即思及先前在監
    執行時所認識之友人即原告乙○○（綽號大象）頗有資力，
    因而起意強盜原告之財物，並事先將其強盜計畫告知被告丙○○及被告甲○○（被告甲○○部分，因其於行為時具有現
    役軍人身分，經國防部北部地方軍事法院檢察署檢察官提起
    公訴，現由國防部北部地方軍事法院審理中），渠等即共同
    意圖為自己不法之所有而基於結夥三人以上強盜之犯意聯絡
    ，於民國98年7月24日晚間，在不知情之友人廖慶龍位於臺
    北縣土城市○○路99號之3住處，先由被告丁○○撥打電話
    邀約原告至臺北縣三重市○○街121號B1之愛之味小吃店飲
    酒談天，經原告應允後，被告丁○○即將所持有之不具殺傷
    力之黑色手槍1支（未扣案，無證據證明具有殺傷力，亦無
    證據認定為兇器）交予被告丙○○，被告丙○○隨即將之放
    入包包內，並藏放於其向不知情之自稱「林重男」之不詳成
    年友人所借用之車號不詳之自用小客車之副駕駛座下方，被
    告丙○○隨即駕駛該車搭載被告丁○○、甲○○前往愛之味
    小吃店，其三人即於該店之包廂內飲酒，並等待原告到來，
    嗣原告於98年7月25日約1時許抵達該包廂，被告丁○○即先
    與原告飲酒聊天，並示意被告甲○○至渠等先前所搭乘之自
    用小客車內，拿取被告丙○○前開所藏放之不具殺傷力之黑
    色手槍，被告甲○○即依被告丁○○之指示，向被告丙○○
    拿取該車之車鑰匙後，即走出包廂前往該車取出該支不具殺
    傷力之黑色手槍後，將之藏放於身上並帶回包廂內，旋於同
    日1時30分許，被告丁○○見被告甲○○已將槍枝帶至包廂
    內，即指示在場陪酒之小姐離開包廂，並表示渠等有事商談
    ，請該小吃店之服務小姐、少爺不得進入包廂內，待在場之
    小姐均離去後，被告丁○○即自被告甲○○處取出上揭不具
    殺傷力之黑色手槍1支，並與被告丙○○、甲○○結夥三人
    ，由被告丁○○持槍指向原告之頸部及胸部，並指示被告丙○○、甲○○站立於包廂門旁警戒，以防有人開門進入包廂
    內，被告丁○○隨即要求乙○○交出身上財物，並向乙○○
    恫稱：「不交出來，一槍就打死你」、「你知道我以前是犯
    什麼案」等語，以此脅迫之方式，至使原告不能抗拒，再由
    被告丁○○動手搜刮原告身上財物，取走原告身上所有之現
    金20萬元、勞力士手錶1只、汽車鑰匙及手機各1枝。被告丁○○於同日3時許，即指示被告甲○○持前開強盜所得之勞
    士力手錶1枝，前往位於臺北縣板橋市○○○路○段5巷7號之
    景賀當舖，將該錶典當於不知情之景賀當舖實際負責人張宏
    堉，當得18萬元，再將典當所得之18萬元及當票交予被告丁○○，被告丁○○即將其中3萬元分予被告丙○○、其中1萬
    多元分予被告甲○○，其餘款項則供己花用等情，業經本院
    以98年度訴字第3611號刑事判決判處被告丁○○、丙○○強
    盜罪刑在案（被告甲○○部分，另由國防部北部地方軍事法
    院審理中），此有本院98年度訴字第3611號刑事判決（見本
    院卷第5至13頁）及該案刑事卷宗（含臺灣板橋地方法院檢
    察署98年度偵字第24406號偵查卷宗等）附卷可稽，且被告
    丁○○復自陳：原告的勞力士表及車鑰匙等物品為被告丁○○取走等語；被告丙○○自陳：當天被告丁○○找我去是要
    喝酒以及跟原告討債。走時在車上的時候有看到被告丁○○
    手上有勞力士手錶。走的時候有說謝謝象哥等語；被告甲○○自陳：我之前在軍事法院有自白犯罪。錶是我拿去當的。
    我不清楚物主是否同意等語，足見原告係遭被告丁○○、丙○○、甲○○共同強盜，而受有上開現金20萬元、勞力士手
    錶1只、汽車鑰匙及手機各1枝之損失。按「因故意或過失，
    不法侵害他人之權利者，負損害賠償責任。」、「數人共同
    不法侵害他人之權利者，連帶負損害賠償責任。」，民法第
    18 4條第1項前段、第185條第1項前段定有明文。本件因被
    告丁○○、丙○○、甲○○共同所為之上開強盜侵權行為，
    致原告受有現金20萬元、勞力士手錶1只（遭典當18萬元）
    、汽車鑰匙及手機各1枝之損害等情，已如前述，是原告請
    求被告依上開規定負損害賠償責任，洵屬有據。
  (二)茲就原告之請求審酌如下：1.上開勞力士手錶1只，業經被
    告甲○○將之典當於不知情之景賀當舖（實際負責人張宏堉
    ），當得18萬元，供被告丁○○、丙○○、甲○○等朋分花
    用等情，已如前述，且於案發後，由景賀當舖實際負責人張
    宏堉立據保管，不得買賣，俟司法調查完竣，再行通知張宏
    堉依規定處理等情，亦有保管條附於上開臺灣板橋地方法院
    檢察署98年度偵字第24406號偵查卷宗可稽，足見上開勞力
    士手錶並未滅失，原告得依民法第949條等相關規定，自被
    盜之時起，二年以內，向占有人請求回復其物，或逕向景賀
    當舖贖回，故認本件原告尚不得請求相當於上開勞力士手錶
    價款之金額50萬4千元，僅得請求相當於上開勞力士手錶典
    當之款項18萬元。2.原告因被告丁○○、丙○○、甲○○所
    為之上開強盜犯行而受有現金20萬元、汽車鑰匙及手機各1
    枝等財物之損失部分，於案發後迄今未經被告丁○○、丙○○、甲○○返還原告等情，已如前述，自應由被告丁○○、
    丙○○、甲○○連帶賠償原告。按當事人已證明受有損害而
    不能證明其數額或證明顯有重大困難者，法院應審酌一切情
    況，依所得心證定其數額，民事訴訟法第222條第2項定有明
    文。該規定含有證明責任規範存在價值，損害額證明極度困
    難時，法院基於全辯論意旨及調查證據結果，仍不能獲得損
    害賠償額確信時，俾使權利容易實現，減輕損害額證明之舉
    證責任（最高法院93年臺上字第2213號判決意旨參照）。本
    件原告自陳上開汽車鑰匙1枝係BMW-E46-M3之汽車鑰匙值29,
    500元及手機（LG）1枝值18,700元等語如上，雖未據原告就
    其價額提出相關證據證明之，惟查原告於案發當日（即98年
    7月25日）1時40分即向臺北縣三重分局電話報案，復於98年
    8月10日親至警局製作筆錄，有臺北縣三重分局受理各類案
    件紀錄表、報案三聯單附於本院98年度訴字第3611號刑事卷
    宗（含臺灣板橋地方法院檢察署98年度偵字第24406號偵查
    卷宗等）可稽，原告於警局筆錄中即提及被強取身上所有之
    現金20萬元、勞力士手錶1只、汽車鑰匙及手機各1枝，亦據
    被告丙○○、甲○○於警訊中自陳被告丁○○有取走原告之
    上開現金20萬元、勞力士手錶1只、汽車鑰匙及手機各1枝等
    語在卷，原告復於上開刑事案件中提起本件刑事附帶民事訴
    訟，主張上開汽車鑰匙1枝係BMW-E46-M3之汽車鑰匙值29,50
    0元及手機（LG）1枝值18,700元及於上開刑事案件中自陳其
    所有BMW-E46-M3汽車市價約400多萬元等語在卷，本院因認
    以原告於案發當日（即98年7月25日）所開之400多萬元BMW-
    E46-M3汽車及身上所戴之價款50萬4千元之勞力士手錶典，
    暨所帶之現金20萬元等情況而言，原告之財力應屬優渥，
    配屬該車之汽車鑰匙1枝至少有15,000元之價值，原告自陳
    其手機（LG）1枝值18,700元，亦應屬可採。
  (三)基上，原告得請求被告丁○○、丙○○、甲○○連帶賠償相
    當於上開勞力士手錶典當之款項18萬元、現金20萬元、汽車
    鑰匙1枝15,000元及手機（LG）1枝18,700元，共計413,700
    元，其逾此部分之請求，即屬無據，應予駁回。
五、按「給付無確定期限者，債務人於債權人得請求給付時，經
    其催告而未為給付，自受催告時起，負遲延責任。其經債權
    人起訴而送達訴狀，或依督促程序送達支付命令，或為其他
    相類之行為者，與催告有同一之效力。」、「遲延之債務，
    以支付金錢為標的者，債權人得請求依法定利率計算之遲延
    利息。」、「應付利息之債務，其利率未經約定，亦無法律
    可據者，週年利率為百分之五。」，民法第229條第2項、第
    233條第1項前段及第203條定有明文。從而，原告依侵權行
    為之法律關係，請求被告丁○○、丙○○、甲○○連帶給付
    413,700元，及被告丁○○、丙○○自起訴狀繕本送達之翌
    日即98年12月4日起，被告甲○○自起訴狀繕本送達之翌日
    即98年12月15日起，均至清償日止，按年息百分之五計算之
    利息，為有理由，應予准許。逾此部分之請求，即屬無據，
    應予駁回。
六、兩造分別陳明願供擔保請准宣告假執行或免為假執行，就原
    告勝訴部分，經核並無不合，爰各酌定相當之擔保金額，予
    以准許。至原告敗訴部分，其假執行之聲請即失所附麗，應
    予駁回。
七、本件事證已臻明確，兩造其餘攻擊、防禦方法及舉證，經本
    院審酌後，認對於判決結果均無影響，爰不一一論述，併此
    指明。
據上論結，本件原告之訴一部為有理由，一部為無理由，依民事
訴訟法第79條、第390條第2項、第392條，判決如主文。
中    華    民    國    99    年    6     月    24    日
                  民事第三庭    法  官  楊千儀
以上正本係照原本作成。
如對本判決上訴，須於判決送達後20日內向本院提出上訴狀（需
按他造人數附繕本）。
中    華    民    國    99    年    6     月    24    日
                                書記官  劉鴻傑

司法院資訊處製作；財團法人民間司法改革基金會備份。
